【裁判字號】    95,訴,265
【裁判日期】    950322
【裁判案由】    債務人異議之訴
【裁判全文】
臺灣高雄地方法院民事判決               95年度訴字第265號
原      告  甲○○
訴訟代理人  顏宏斌律師
被      告  己  ○
            戊○○
            丙○○
            乙○○
兼  上四人
訴訟代理人  丁  ○
上當事人間債務人異議之訴事件，本院於民國95年2 月24日言詞
辯論終結，判決如下：
    主  文
本院民國九十四年度執字第五四一三六號損害賠償強制執行事件
，對原告所為之強制執行程序應予撤銷。
訴訟費用由被告負擔。
    事  實  及  理  由
一、原告主張：被告執本院民國94年度執字第2279號債權憑證（
    下稱系爭憑證），聲請對原告如附表所示之財產為強制執行
    ，經本院以94年度執字第54136 號強制執行事件（下稱系爭
    執行事件）查封，現尚未終結。又系爭憑證所載之原執行名
    義台灣台北地方法院士林分院78年度訴字第1722號侵權行為
    損害賠償之確定判決（下稱系爭確定判決），其請求權時效
    固依法延長為5 年，惟系爭確定判決確定日期為79年2 月7
    日，至84年2 月7 日其請求權即已罹於時效，而被告迄至94
    年1 月10日始執系爭確定判決向本院聲請強制執行，並經本
    院核發系爭憑證，雖於94年10月7 日再執系爭憑證聲請強制
    執行，仍不影響時效消滅之效果，原告自得拒絕給付。爰依
    強制執行法第14條第1 項規定，提起債務人異議之訴。聲明
    ：如主文所示。
二、被告則以：被告執系爭確定判決向本院聲請強制執行，並經
    本院核發系爭憑證，原告當時既未異議，迄至95年1 月20日
    始提起本件訴訟，自不得再主張時效抗辯等語，資為抗辯。
    聲明：原告之訴駁回。
三、兩造不爭執事項：
（一）被告執系爭憑證，聲請對原告如附表所示之財產為強制執
      行，經本院以系爭執行事件查封，現尚未終結。又系爭憑
      證所載之原執行名義為系爭確定判決。
（二）系爭確定判決確定日期為79年2 月7 日。
（三）被告迄至94年1 月10日始執系爭確定判決向本院聲請強制
      執行，並經本院核發系爭憑證。之前未曾執系爭確定判決
      向法院聲請強制執行。
四、兩造於本院審理中協商爭點為：原告主張被告聲請強制執行
    ，執行名義業經罹於時效而得拒絕給付，有無理由？
（一）按強制執行法第27條所稱之債權憑證，係指執行法院發給
      債權人收執，俟債務人如有財產再行執行之憑證而言。債
      權人於取得債權憑證後，雖可無庸繳納執行費用再行聲請
      強制執行，但該債權憑證之可以再行強制執行乃溯源於執
      行法院核發債權憑證前債權人依強制執行法第4 條第1 項
      所列各款取得之原執行名義。是對具有既判力之執行名義
      ，提起債務人異議之訴，債務人祇須主張消滅或妨礙債權
      人請求之事由，係發生於該具既判力之原執行名義成立之
      後者，即得為之，如以裁判為執行名義時，其為異議原因
      之事實發生在前訴訟言詞辯論終結後者，亦得主張之，初
      與該事由是否發生在債權憑證成立之後無涉。次按因侵權
      行為所生之損害賠償請求權，自請求權人知有損害及賠償
      義務人時起，2 年間不行使而消滅；因起訴而中斷之時效
      ，自受確定判決，或因其他方法訴訟終結時，重行起算；
      經確定判決或其他與確定判決有同一效力之執行名義所確
      定之請求權，其原有消滅時效期間不滿5 年者，因中斷而
      重行起算之時效期間為五年。民法第197 條第1 項前段、
      第137 條第2 項、第3 項分別定有明文。是關於侵權行為
      損害賠償請求權之時效，固原僅為2 年，但若受確定判決
      者，則該時效應自判決確定之日起重新起算5 年。再按消
      滅時效完成後，如債權人依原執行名義或債權憑證聲請法
      院再行強制執行時，亦不生中斷時效或中斷事由終止重行
      起算時效之問題，債務人自非不得對之提起債務人異議之
      訴，以排除該執行名義之執行。
（二）經查，系爭憑證所載之原執行名義為系爭確定判決，業如
      前述。次查，系爭確定判決之請求權基礎為為侵權行為損
      害賠償請求權，亦經本院調取該案卷宗查明屬實，並有系
      爭確定判決書一份在卷可按。則依前開說明，原執行名義
      之請求權時效，應自所憑系爭確定判決判決確定之日即79
      年2 月7 日起重行起算，並延長5 年至84年2 月7 日止。
      惟按被告迄至94年1 月10日始持系爭確定判決向本院聲請
      強制執行，而此期間並無向原告為請求等中斷時效之事由
      乙情，為被告所不爭執。顯見被告之請求權業已罹於時效
      而消滅，並不因嗣後本院核發系爭憑證因而使已消滅之時
      效回復。從而，原告主張時效抗辯，即屬有據；被告前開
      所辯，洵屬誤會，無足採信。
五、按時效完成後，債務人得拒絕給付；執行名義成立後，如有
    消滅或妨礙債權人請求之事由發生，債務人得於強制執行程
    序終結前，向執行法院對債權人提起異議之訴。民法第144
    條第1 項、強制執行法第14條第1 項前段分別定有明文。本
    件被告之請求權既已罹於時效而消滅，原告自得拒絕給付，
    此為妨礙被告請求之事由，則原告依上開條文規定提起本件
    債務人異議之訴，請求撤銷本院系爭執行事件，對原告所為
    之強制執行程序，自屬有據，應予准許。
六、據上論結：本件原告之訴為有理由，依民事訴訟法第78條、
    第85條第1 項前段，判決如主文。
中    華    民    國    95    年    3     月    22    日
                        民事第二庭  法      官  黃呈熹
以上正本證明與原本無異。
如對本判決上訴，須於判決送達後20日內向本院提出上訴狀，同
時表明上訴理由（原判決所違背之法令及其具體內容或依訴訟資
料可認為原判決有違背法令之具體事實）；如已於本判決宣示後
送達前提起上訴者，應於判決送達後10日內補具上訴理由（均須
按他造當事人之人數附繕本）。
中    華    民    國    95    年    3     月    22    日
                                     書  記 官   曾瓊玉


司法院資訊處製作；財團法人民間司法改革基金會備份。
